【裁判字號】    97,再,18
【裁判日期】    971104
【裁判案由】    損害賠償
【裁判全文】
臺灣高等法院臺中分院民事裁定            97年度再字第18號
再審原告  乙○○
再審被告  甲○○
上列當事人間損害賠償事件，再審原告對於中華民國97年02月19
日本院95年度上更(一)字第41號確定判決提起再審，本院裁定如下
：
    主  文
再審之訴駁回。
再審訴訟費用由再審原告負擔。
    事實及理由
一、再審意旨略以：座落於埔里鎮○○段 462之11、12號土地及
    其上之房屋即門牌號碼南投縣埔里鎮○○街82號木造平房（
    下稱系爭房屋）乃陳玉河、陳瑞熙、陳瑞祥、再審被告及再
    審原告等五人公同共有，土地部分雖經協議分割，但系爭房
    屋並未協議分割，乃由上列共有人協議共同出資拆除，於未
    拆除以前，系爭房屋，應屬上列共有人公同共有，並非再審
    原告一人單獨所有，再審原告對於系爭房屋無單獨使用管理
    之權源，原確定判決認再審原告對於系爭房屋有使用管理權
    ，並將系爭房屋借予陳瑞祥使用，因此依建築法第77條第 1
    項及民法第184條第2項規定，應與建築物使用人陳瑞祥就再
    審被告所受之損害同負連帶損害賠償責任。惟本院95上更(一)
    字41號確定判決未加詳查全體公同共有人究竟於何時何地、
    以何種方式同意由再審原告取得系爭房屋所有權，僅以證人
    陳玉河之臆測之詞，遽認系爭房屋為再審原告乙○○使用管
    理，顯有判決不備理由之違誤。且原確定判決既認定再審原
    告將系爭房屋借予陳瑞祥，由陳瑞祥使用系爭房屋，經營大
    洋印刷廠，由此推斷，再審原告並非系爭房屋使用人，惟該
    確定判決卻又認定再審原告亦同為系爭房屋使用人，其判決
    認定事實及理由顯有矛盾，爰提起再審之訴，請求廢棄本院
    97年度上更(一)字第41號判決、最高法院97台上1432號判決，
    並駁回再審被告之訴等語。
二、按提起再審之訴，應於訴狀表明再審理由，民事訴訟法第50
    1條第1項第 4款定有明文。此為必須具備之程式。所謂表明
    再審理由，係指須敘明確定判決有何法定再審原因及合於法
    定再審事由之具體情形而言，始為相當，倘僅泛言有何條款
    之再審事由，而無具體情事者，仍難謂已合法表明再審事由
    ，且毋庸命其補正，即得逕認其訴為不合法予以駁回，最高
    法院60年度台抗字第688號、61年度台再字第137號、64年台
    聲字第76號及70年度台再字第35號判例意旨可資參照。本件
    再審聲請人對於97年02月19日本院97年度上更(一)字第41號確
    定判決，提起再審之訴，核其所述事實，核其訴狀內容，無
    非對於本院原判決所為事實之認定及法律上之見解，任意指
    摘，而並未主張本院95上更(一)字41號有民事訴訟法第496 條
    各款之情形。依其陳述各節，亦顯與上開法條各款規定無一
    相符，其提起再審之訴，自非法之所許，應予駁回。至再審
    原告對最高法院97年度台上字第1432號確定判決，提起再審
    之訴部分，另以裁定移送最高法院。併此敘明。
三、據上論結，本件再審之訴為不合法，爰依民事訴訟法第502
    條第1項、第95條、第78條，裁定如主文。
中    華    民    國    97    年    11    月    4     日
              民事第三庭    審判長法  官  陳照德
                                  法  官  曾謀貴
                                  法  官  李平勳
以上正本係照原本作成。
如不服本裁定應於送達後十日內向本院提出抗告狀，並繳納抗告
費新臺幣1,000元。
                                  書記官  江丞晏
中    華    民    國    97    年    11    月    4     日


司法院資訊處製作；財團法人民間司法改革基金會備份。
